高雄高等行政法院簡易判決
　　　　　　　　　　　　　　　　　　 96年度簡字第00219號
原　　　告　甲○○
被　　　告　財政部高雄市國稅局
代　表　人　乙○○　局長
訴訟代理人　丁○○
上列當事人間因綜合所得稅事件，原告不服財政部中華民國96年
5月10日台財訴字第09600078780號訴願決定，提起行政訴訟。本
院判決如下：
　　主  文
訴願決定及原處分（復查決定）關於否准認列捐贈高雄市興隆淨
寺費用扣除額部分均撤銷。
訴訟費用由被告負擔。
    事實及理由
一、本件被告代表人原為邱政茂局長，於本院審理中變更為乙○
    ○局長，經其聲明承受訴訟，核無不合，應予准許。
二、緣原告93年度綜合所得稅結算申報，列報捐贈扣除額為新臺
    幣（下同）200,000元，經被告初查以其中捐贈予高雄市興
    隆淨寺（以下簡稱興隆淨寺）金額200,000元，不符合規定
    ，否准扣除。原告不服，申請復查，未獲變更；提起訴願，
    亦遭駁回；遂提起本件行政訴訟。
三、原告主張略以：(一)原告93年度列報對興隆淨寺之捐贈200,00
    0元（起訴狀誤載為原告之父朱刁景之捐贈），已取具興隆
    淨寺開立之收據，符合所得稅法第17條第1項第2款第2目第
    1小目之規定，被告原核以「非捐贈，有回饋靈骨塔位」為
    由，否准認列。復查及訴願決定則以「系爭款項係用於童話
    世界彌陀之整修及建院，而童話世界彌陀非該寺所有，
    又系爭捐贈均以現金支付，無法提示相關資金供核」為由，
    維持原核定，否准認列。其認事用法，或出於臆測或恣意推
    論，欠缺查明事實、依法課稅的嚴謹態度，致核定結果偏離
    實情，嚴重違背事實與法令，令人難以甘服。(二)查原告及家
    人長期均對興隆淨寺佈施，生活中如有餘裕，即不定期對該
    寺捐贈，而本項捐贈，捐贈人已取具該寺所開具之捐贈收據
    ，而本項捐贈事實亦業經被告約談興隆淨寺負責人丙○○（
    釋心淳），林君亦明確表示原告長期以來對興隆淨寺不定期
    佈施，且未受該寺任何回贈。是本項捐贈既已取具合法之捐
    贈收據，捐贈事實亦經該寺住持丙○○證實，要屬無疑。被
    告及訴願決定空言本項捐贈，不符合捐贈規定，至於不符合
    那項規定，依據為何，卻未見具體論述，嚴重侵害納稅人權
    益。(三)本項捐贈被告初查時，未經查證即以「非捐贈，有回
    饋靈骨塔位」為由，否准認列。經提起復查，經復查機關約
    談受贈單位負責人丙○○，既經查明未有回贈事實，本即應
    還我清白，無奈其卻另起爐灶，以興隆淨寺住持丙○○另掌
    管童話世界彌陀，即據以推測捐贈款項係用於彌陀之整
    修及建院，而無視於興隆淨寺住持丙○○對復查機關之具結
    ：「本寺信徒甲○○居士長期以來對興隆淨寺不定期的自由
    布施隨喜護持，本寺文教基金、閉關基金，並未接受本寺任
    何回贈」，其認定事實，未憑證據，一意孤行，如此偏頗，
    實有違行政程序法第9條「行政機關就該管行政程序，應於
    當事人有利及不利之情形一律注意」之規定。(四)退一步言，
    縱然系爭捐贈係用於童話世界彌陀之興建，亦與該捐贈之
    認列與否無關。蓋童話世界彌陀亦為興隆淨寺住持丙○○
    所擁有，用於佛界清修之場所，原告既捐贈予合法之慈善機
    構－興隆淨寺，該機構如何運用該資金，豈容捐贈人置喙。
    訴願決定以捐贈後資金可能之用途，作為捐贈不合法而否准
    認定之依據，實違反「不當聯結禁止原則」。另被告復指出
    系爭捐贈均以現金支付，未提供資金流程供核，為否准認列
    的另一理由。查本項捐贈既經被告向受贈人查證捐贈屬實，
    豈容以捐贈人未提供資金流程即任意推翻捐贈之事實。蓋資
    金流向之舉證應是受贈人否認有接受捐贈之事實或有販賣不
    實收據之嫌，才需具備的舉證措施。被告豈可以非常態的舉
    證責任加諸在納稅人身上，此亦嚴重違反舉證責任之分配原
    則，將使以生活中之節餘奉獻慈善機關的人得不到應有的租
    稅扣除優惠，亦有違所得稅法列舉扣除之立法意旨。(五)綜上
    ，原告捐贈予合法的慈善機關興隆淨寺，已取具合法收據，
    該收據為興隆淨寺所開立亦為被告所不否認，其真實性已無
    可置疑，完全符合所得稅法列舉扣除之規定，被告否准扣除
    該項捐贈額之核定處分，確有違法濫權之事證，應予撤銷等
    語。為此，訴請撤銷訴願決定及原處分關於系爭捐贈之核定
    。
四、被告則以：(一)查原告本年度列報對興隆淨寺之捐贈200,000
    元，雖檢具該寺與童話世界彌陀具名之福田證供參，並主
    張長期對該寺為無償捐贈；然查出具之福田證指名系爭款項
    係用於童話世界彌陀，而童話世界彌陀係位於新竹縣關
    西鎮東山里大竹坑23號，其所有權人為星億開發股份有限公
    司，顯非為興隆淨寺所有，且亦無辦理寺廟登記，縱原告所
    稱屬實，系爭捐贈並非用於興隆淨寺，當不能列為原告本年
    度綜合所得稅之捐贈費用，原告所稱，委無足採。(二)次查個
    人之綜合所得稅，係就個人綜合所得總額減除免稅額及扣除
    額後之綜合所得淨額計徵之。是扣除額乃自所得總額中減除
    之項目，其存在有利於納稅之個人，除所得稅法明定之標準
    扣除額有一定之金額為據外，應由個人負舉證之責任。本件
    原告主張列舉其父親對興隆淨寺之捐贈200,000元之扣除額
    ，既非標準扣除額，自應負證明其確屬存在之責任。查原告
    系爭捐贈均以現金支付，且無提示相關資金流程，尚難認定
    有捐贈事實，被告予以剔除系爭捐贈，並無不合。(三)基上論
    結，本件原告之訴並無理由等語，資為抗辯，併請求判決：
    駁回原告之訴。
五、按「本法稱教育、文化、公益、慈善機構或團體，係以合於
    民法總則公益社團及財團之組織，或依其他關係法令，經向
    主管機關登記或立案成立者為限。」「二、扣除額：納稅義
    務人就下列標準扣除額或列舉扣除額擇一減除外，並減除特
    別扣除額：．．．（二）列舉扣除額：1.捐贈：對於教育、
    文化、公益、慈善機構或團體之捐贈總額最高不超過綜合所
    得總額20%為限。．．．」分別為所得稅法第11條第4項及第
　　17條第1項第2款第2目第1小目前段所明定。次按稅務訴訟之
    舉證責任分配理論與一般行政訴訟相同，即認為在事實不明
    之情況下，其不利益應歸屬於由該事實導出有利之法律效果
    之訴訟當事人負擔，易言之，主張權利或權限之人，於有疑
    義時，除法律另有規定外，原則上應就權利發生事實負舉證
    責任，而否認權利或權限之人或主張相反權利之人，對權利
    之障礙、消滅或排除事實，負舉證責任，行政訴訟法第136
    條準用民事訴訟法第277條規定，足資參考。
六、上開第二項所載事實，有原告93年度綜合所得稅結算申報書
    、捐贈收據二紙、被告核定通知書、核定稅額繳款書等附原
    處分卷可稽，固堪認定。惟本件應審究者，為原告是否確有
    為本件捐贈行為？該等捐贈行為如屬實，捐贈對象是否為興
    隆淨寺？系爭捐贈收據所載「童話世界彌陀」與興隆淨寺
    間之關係如何？系爭捐款用於「童話世界彌陀」得否認列
    捐贈扣除額？爰分述如下：
（一）經查，原告於民國（下同）93年12月25日確實捐贈20萬元
      予興隆淨寺，此經原告提出捐贈收據（即福田證）一紙為
      證，並經興隆淨寺住持丙○○（法號釋心淳）於本院審理
      中證述原告及其家人長期對興隆淨寺捐助，實際捐助數額
      不只捐贈收據所載數額屬實，有本院96年8月22日言詞辯
      論筆錄在卷足參，被告對上開福田證形式上之真正，亦未
      為爭執。
（二）次查，興隆淨寺乃建立於清康熙年間之佛教會，並經高雄
      市政府民政局分別以82年6月30日高市民寺登字第044號、
      92年12月25日高市民寺登字第045號准為寺廟登記有案，
      自屬所得稅法第17條第1項第2款第2目第1小目所稱團體；
      原告如對之為捐贈，且總額未超過當年度綜合所得總額20
      ％，自得列舉為捐贈扣除額，而自其個人綜所得額扣除之
      。則查，系爭捐贈收據（福田證）乃由興隆淨寺所出具，
      印有寺廟登記字號（高市民三寺登字第045號），且蓋有
      該寺印文，依其外觀可認原告捐贈對象為興隆淨寺無誤。
      至該福田證雖載稱「甲○○（原告）大德喜施本寺童話世
      界彌陀新台幣貳拾萬元整」等語，且立據人係「高雄市
      興隆淨寺」與「童話世界彌陀」並列，難免滋生受贈者
      究為「高雄市興隆淨寺」或「童話世界彌陀」之疑慮。
（三）惟童話世界彌陀乃興隆淨寺於89年1月2日，以處分該寺
      所有坐落高雄市左營區○○○○段1250地號等10筆土地所
      得部分款項，購買位於新竹縣關西鎮原「童話世界遊樂區
      」土地及地上建物，作為該寺自然禪修閉關修行道場，興
      辦文化教育、公益慈善之用，並命名為童話世界彌陀，
      嗣改為「佛陀世界」，其不足之數由興隆淨寺向信徒募捐
      支付等情，除經興隆淨寺住持丙○○於本院96年8月22日
      言詞辯論證述綦詳，有該次筆錄可按外，並有興隆淨寺89
      年第一次信徒會議紀錄及所附處分財產經費使用計畫書影
      本（係本院向興隆淨寺寺廟登記主管機關高雄市民政局函
      調）在卷足佐；足認童話世界彌陀屬興隆淨寺設置之興
      辦文化教育、公益慈善所用修行道場，乃該寺寺產一部分
      。至童話世界彌陀土地據被告查證結果，雖以興隆淨寺
      住持丙○○個人名義登記，建物則以第三人星億開發股份
      有限公司名義登記屬實，然此經證人丙○○證述土地部分
      ，係因辦理銀行貸款所需，始暫以其個人名義登記，待貸
      款清償即可移轉登記為興隆淨寺所有在卷可考，核與銀行
      貸款經驗法則相符，應屬可採，況依前述興隆淨寺89年第
      一次信徒會議紀錄就購買系爭童話世界彌陀寺產之提案
      亦載明係借用吳宗憲名義與雅集興業（股）公司簽約購買
      ，決議內容則為「有關各項細節、登記手續等授權管理人
      全權處理。」是興隆淨寺購置童話世界彌陀寺產事實，
      自不因產權登記權宜措施而受影響。且自被告調查所得之
      卷附「佛陀世界地藏殿金龍園」簡介文宣，載有「今高雄
      興隆淨寺四眾弟子等，．．．於千禧年一月二日，購置龍
      潭石門水庫旁之童話世界遊樂區，並於是年五月二十日正
      名為『佛陀世界』，作為莊嚴國土、成熟眾生所依之人間
      淨土，期能．．．有一個使大眾更容易．．．修行．．．
      自然道場。」益證，童話世界彌陀（即上開文宣所稱佛
      陀世界）乃興隆淨寺購置作為修行道場所用者。
（四）如上所述，童話世界彌陀應僅為興隆淨寺寺產一部分，
      尚非另一獨立組織或團體，自無辦理寺廟登記必要，被告
      以之未辦寺廟登記，認不得扣除該項捐贈額，尚有誤解。
      則原告所為捐贈縱係用於供興隆淨寺購置、興建童話世界
      彌陀，仍應認係對興隆淨寺之捐贈行為。
（五）又本件原告捐贈金額僅20萬元，非屬巨額，以原告本年度
      申報個人所得總額達990,374元（有核定通知書可考），
      復係長期護持興隆淨寺信徒，該捐贈款項尚無與其身分顯
      不相當情形，又衡諸經驗法則，一般人為宗教上捐贈時，
      多以現金支付，且未刻意留存資金進出紀錄，乃屬常態，
      被告要求原告舉證捐贈資金流程，容屬過苛；本件在無證
      據證明捐贈收據不實情形下，被告課原告應舉證資金流程
      ，顯與上開舉證分配原則有違；是被告以原告未能舉證捐
      贈資金流程及原告縱有對興隆淨寺捐贈，係用於供童話世
      界彌陀之整修及建院，而童話世界彌陀係位於新竹縣
      關西鎮東山里大竹坑23號，其所有權人為星億開發股份有
      限公司，顯非為興隆淨寺所有，且亦無辦理寺廟登記等由
      ，即全數剔除系爭捐贈，顯有未洽。
七、綜上所述，本件被告將原告列舉捐贈興隆淨寺費用扣除額全
    數剔除，諸上述說明，於法顯有違誤，訴願決定予以維持，
    亦有不合，應由本院將訴願決定、復查決定關於該部分之核
    定併予撤銷，由被告另為適法之處分，以資適法。又本件事
    證已臻明確，兩造其餘攻擊防禦方法，均核與本件判決結果
    不生影響，爰不一一論述，附此敘明。另本件屬簡易事件，
    爰不經言詞辯論為之。
八、據上論結，本件原告之訴為有理由，依行政訴訟法第233條
    第1項、第236條、第195條第1項前段、第98條第1項前段，
    判決如主文。
中　　華　　民　　國　　96　　年　  11　　月　 21  　 日
                        第二庭法  官　  江幸垠
以上正本係照原本作成。
如不服本判決，應於送達後20日內，向本院提出上訴狀並表明上
訴理由，如於本判決宣示後送達前提起上訴者，應於判決送達後
20日內補提上訴理由書（須按他造當事人人數附繕本）。
中　　華　　民　　國　　96　　年　  11　　月　 21  　 日
　　　　　　　　　　　　　　　書記官    洪美智
附註：
行政訴訟法第235條（第1項、第2項）：
對於適用簡易程序之裁判提起上訴或抗告，須經最高行政法院之
許可。
前項許可，以訴訟事件所涉及之法律見解具有原則性者為限。
